臺灣臺北地方法院刑事判決　　　　　　　　　　　　　　九十年度訴字第二三號
　　公　訴　人　臺灣臺北地方法院檢察署檢察官
　　被　　　告　丁○○○
右列被告因偽造文書等案件，經檢察官提起公訴（八十八年偵字第二六二七Ｏ號），
本院判決如左：
    主  文
丁○○○故買贓物，累犯，處有期徒刑陸月，如易科罰金，以參佰元折算壹日。
其餘被訴部分均無罪。
    事  實
一、丁○○○有竊盜、賭博、贓物、違反麻醉藥品管理條例等多項前科，最近一次於
    民國八十六年間因違反麻醉藥品管理條例案件，經本院判處有期徒刑六月確定，
    嗣於八十七年三月二十四日經通緝到案送監執行，於同年九月二十二日執行完畢
    。其於八十八年九月間，在臺北縣深坑鄉某地，明知真實姓名年籍不詳綽號「阿
    川」之人所持有懸掛車牌ＬＷ─六二九○號深綠色國瑞牌ST3EPN型一千九百九十
    八C.C.自用小客車一輛，市價在新臺幣（下同）六十萬元以上，係屬來源不明之
    贓物（該車原車牌號碼係Ｌ七─九四○八號，為黃繡珠所有，於八十七年一月十
    九日下午十一時三十分許，在臺北縣三峽鎮○○街四十五號前，發現遭不詳人士
    所竊取），仍以二十萬元之低價（起訴書誤繕部分應予更正）向「阿川」購買，
    嗣於同年十一月三十日下午七時許，在臺北縣深坑鄉埔新一一五號前，為警查獲
    。
二、案經臺北市政府警察局信義分局報告臺灣臺北地方法院檢察署檢察官偵查起訴。
    理  由
甲、有罪部分：
一、訊據被告丁○○○對其於右揭時、地以二十萬元低價向「阿川」購買上開深綠色
    國瑞牌ST3EPN型自用小客車一輛之事實，固坦承不諱，惟矢口否認有何贓物犯行
    ，辯稱：其於八十八年八月間向「阿川」借用上開自用小客車，同年九月初其駕
    駛該車在深坑出車禍，警方有來處理，車子撞壞到修車廠修理其自負修車費用三
    、四萬元，「阿川」說是他太太己○○之車，要求伊要以四十萬元將該車買下，
    並交付行車執照一本，約定車子修好再辦過戶，其於同年九月中在修車廠先交付
    「阿川」二十萬元，後來要付餘款二十萬元就找不到「阿川」，並不知道該車為
    贓車，伊是被「阿川」騙云云。惟查：
  (一)上開國瑞牌ST3EPN型自用小客車之車牌號碼原係Ｌ七─九四○八號，為被害人黃
    繡珠所有，於八十七年一月十九日下午十一時三十分許，在臺北縣三峽鎮○○街
    四十五號前，發現遭不詳人所竊取，業據被害人黃繡珠於警訊時指述綦詳，復有
    汽車新領牌照登記書、臺北縣警察局車輛失竊受理受理報案單影本各一紙、法務
    部調查局（九十）陸（三）字第九○一七六六一一號鑑定通知書一件及上開車輛
    照片六幀在卷足憑。
  (二)次查，被告先於八十八年十二月一日警訊時供稱：上開汽車係向綽號「阿川」者
    購得，因之前其向「阿川」借用該車時發生車禍，致該車修理過久，所以「阿川
    」叫伊先拿二十萬元將該車買為己有，伊不知「阿川」之真實姓名等語；嗣於同
    年十二月一日偵查中陳稱：上開汽車係其花二十萬元向吳聲重購得等語；又於同
    年十二月十日偵查中供陳：上開汽車係於八十八年八月間，在伊平溪鄉住處向「
    阿川」借的，當時沒有給行車執照，同年九月初其駕駛該車在深坑發生車禍，警
    察有去處理製作現場圖，發生車禍後其與「阿川」訂合約購得該車，才知他叫吳
    聲重等語，再於九十年六月二十七日本院調查時供稱：其向「阿川」借車後發生
    車禍，「阿川」叫伊賠償，將車賣伊四十萬元，其先給二十萬元，「阿川」真實
    姓名為陳重川或陳生川，其確定是這二個名字之一等語；後於九十年八月十五日
    本院調查時供稱：上開汽車係向吳聲重綽號「阿川」者購得，其於八十八年八月
    間向「阿川」借用該車時，是在臺北市朋友那裡交車給伊，詳細地點不清楚等語
    ；末於九十一年三月二十日審理時陳稱：其在深坑的球館向「阿川」借車，其與
    「阿川」認識不久約半年，與他不熟，平常沒有互相聯絡，記得他叫陳聲重，其
    駕駛該車發生車禍，警察有到場，只有丈量，沒有製作筆錄或現場圖等語。參諸
    被告上開供述有下列前後不一之處：(1)關於綽號「阿川」者真實姓名為何，被告
    先後供稱不知道、吳聲重、陳重川或陳生川、陳聲重，已有不一，且自承與「阿
    川」認識不久、不熟，平常無聯絡，足見其與所謂「阿川」之人，並不熟識。(2)
    關於被告向「阿川」借用上開汽車之地點，被告先後供稱在其平溪鄉住處、在臺
    北市朋友處、在深坑的球館，明顯不一致，而被告與「阿川」既不熟識，自非經
    常碰面，則若被告確曾向「阿川」借用上開汽車，其對於借車地點此項實際生活
    經驗應不易淡忘，惟被告卻為上開不一之供述，則是否確有被告所供借用汽車一
    事，並非無疑。況且，其向「阿川」借用上開汽車時未約定借用天數，只說借車
    去辦一下事情，又該車於被告購買時約出廠一年多，尚屬新車，市價約六十萬元
    以上等情，據被告供明在卷，則被告與「阿川」既非熟識，又不常聯絡，「阿川
    」焉有將價值約六十萬元以上之新車借予不熟識之人，復未約定返還期限之理？
    是被告供稱其於八十八年間向被告借用上開汽車云云，自不足採。(3)關於被告向
    「阿川」借用上開汽車發生車禍時警方之處理方式，其先供稱警察有去處理製作
    現場圖，後又陳稱警察有到場，只有丈量，沒有製作筆錄或現場圖，明顯矛盾，
    是否屬實，已非無疑；且查被告於八十八年八月間，並未於深坑地區發生交通事
    故，此有臺北縣政府警察局新店分局九十年十一月五日九十北警店刑字第二六七
    二七號函一件存卷足佐，足見被告辯稱其向「阿川」借用上開汽車發生車禍後送
    至修理廠維修，「阿川」騙伊是太太己○○之車，要求其購買該車以賠償一節，
    亦屬無稽。(4)關於被告向「阿川」購得上開汽車之價金，其於警訊及偵查中均稱
    以二十萬購得，迄本院調查時始改稱約定價金四十萬，其給付二十萬後就找不到
    「阿川」，前後雖不一致，然就其給付二十萬予「阿川」一節則無出入，參以被
    告於警、偵訊時距案發之時間較近，記憶較深，其當時此部份之供詞自較事隔一
    年九個月後於本院調查時之供述可信，是被告購得上開汽車之價金應以二十萬元
    為可採。
  (三)第查，上開汽車尚屬新車，市價約六十萬元以上，俱如前述，被害人黃繡珠於警
    訊時亦陳稱其上開汽車失竊，保險公司理賠六十二萬元等語，足見該汽車市價係
    在六十萬元以上無訛。被告雖辯稱上開汽車因車禍毀損，其自負維修費用三、四
    萬元，與「阿川」約定車子修好辦過戶云云。然查，被告於八十八年九月中在修
    車廠既與「阿川」約定以二十萬元購入上開汽車，且已交付車款，衡以常情，其
    等應於同時將汽車車籍移轉及汽車保險等事宜辦妥，而被告自承有多次購車經驗
    ，對此應知之甚稔，竟未即時辦妥上述相關手續，顯然悖於常情。況且，被告係
    以低於市價甚多之價格購入上開汽車，復毋庸辦理車籍移轉及汽車保險等手續，
    顯見其明知上開汽車係屬來源不明之贓車，是被告辯稱不知係贓車云云，委不足
    採。
  (四)綜右所述，被告以上開情詞置辯，不足採信。本件事證明確，被告犯行堪以認定
    ，應依法論科。
二、核被告丁○○○所為，係犯刑法第三百四十九條第二項之故買贓物罪。查被告有
    竊盜、賭博、贓物、違反麻醉藥品管理條例等多項前科，最近一次於八十六年間
    因違反麻醉藥品管理條例案件，經本院判處有期徒刑六月確定，嗣於八十七年三
    月二十四日經通緝到案送監執行，於同年九月二十二日執行完畢，有臺灣高等法
    院檢察署刑案紀錄簡覆表一件在卷可按，其受有期徒刑之執行完畢後，五年以內
    再犯本件有期徒刑以上之罪，為累犯，應依刑法第四十七條規定加重其本刑。爰
    審酌被告故買贓物之行為，造成追贓不易，並未賠償被害人損失，及其犯罪之動
    機、目的、手段、所生危害及犯罪之態度等一切情狀，量處如主文所示之刑，並
    諭知易科罰金之折算標準。第查被告犯罪後，刑法第四十一條業於九十年一月四
    日修正，同年月十日經總統公布施行，該條第一項規定：「犯最重本刑為五年以
    下有期徒刑以下之罪，而受六個月以下有期徒刑或拘役之宣告，因身體、教育、
    職業、家庭之關係或其他正當事由，執行顯有困難者，得以一元以上三元以下折
    算一日，易科罰金。但確因不執行所宣告之刑，難收矯正之效，或難以維持法秩
    序者，不在此限。」比較新舊法之結果，舊法並無更有利於被告，依刑法第二條
    第一項前段規定，應適用裁判時之新法。
三、移送併辦意旨另以（臺灣基隆地方法院檢察署九十一年度偵字第一○五號）：被
    告丁○○○於八十九年十一月間購買他人失竊之行動電話機及晶片持以播打電話
    涉犯贓物罪嫌等語。惟查，本案被告犯罪之時間於八十八年九月間，而併案部分
    被告犯罪之時間於八十九年十一月間，前後已歷一年二月，且本案被告犯罪行為
    之態樣為故買贓車，與併案部分被告之犯行為購買他人失竊之行動電話機及晶片
    而加以盜打之行為炯異，則本案與併案審理部分之犯罪事實不但犯罪時間相距甚
    久，且犯罪行為態樣不同，自無連續犯之裁判上一罪關係，是本院無從併予審理
    ，應退回由檢察官另為適當處理，附此敘明。
乙、無罪部分：
一、公訴意旨略以：被告丁○○○於八十八年十月間向「阿川」購入上開贓車後，以
    「阿川」所提供之偽造行車執照供臨檢之用。嗣於同年十一月三十日下午七時許
    ，在臺北縣深坑鄉○○街一一五號前為警查獲駕駛上開贓車，並自車內起出被告
    於八十八年七、八月間，侵占被害人甲○○、乙○○所遺失證件，進而偽造該二
    人署押之行動電話申請書兩紙，因認被告涉犯刑法第二百十六條、第二百十二條
    行使偽造行車執照罪嫌、第三百三十七條之侵占遺失物罪嫌、第二百十六條及第
    二百十條行使偽造私文書罪嫌等語。
二、按犯罪事實應依證據認定之，無證據不得推定其犯罪事實；不能證明被告犯罪者
    ，應諭知無罪之判決，刑事訴訟法第一百五十四條、第三百零一條第一項分別定
    有明文。又所謂認定犯罪事實之證據，係指足以認定被告確有犯罪行為之積極證
    據而言，如未發現相當證據，或證據不足以證明，自不能以推測或擬制之方法，
    以為裁判基礎。又認定不利於被告之事實，需依積極證據，茍積極證據不足為不
    利於被告事實之認定時，即應為有利於被告之認定，更不必有何有利之證據。再
    者，刑事訴訟上證明之資料，無論其為直接證據或間接證據，均須達於通常一般
    人均不致於有所懷疑，而得確信其為真實之程度，始得據為有罪之認定，若其關
    於被告是否犯罪之證明未能達此程度，而有合理性懷疑之存在，致使無從形成有
    罪之確信，根據「罪證有疑，利於被告」之證據法則，即不得遽為不利被告之認
    定，其以情況證據（即間接證據）斷罪時，尤須基於該證據在直接關係上所可證
    明之他項情況事實，本乎推理作用足以確證被告有罪，方為合法，不得徒憑主觀
    上之推想，將一般經驗上有利被告之其他合理情況逕予排除，此觀諸最高法院七
    十六年臺上字第四九八六號、三十二年度上字第六七號判例意旨甚明。
三、本件公訴人認被告丁○○○涉犯右揭犯行，係以右揭事實業經證人李惠萱、乙○○證述甚詳，復經比對其等簽名，顯與卷附行動電話申請書上簽名字跡相距甚遠
    ，而證人即旭隆通信有限公司負責人游道隆證稱客戶留存申請書到時可領回保證
    金等語，足徵該申請書對申請人而言有經濟保留價值，再佐以與被告同時經警查
    獲之戊○○偵訊中稱該二紙行動電話申請書係被告所有等語，顯見被告確實以李
    惠萱二人之證件申請行動電話使用。至證人游道隆雖證稱該申請書應係申請人本
    人親自辦理，客人很多，已無印象等語，然該申請書並非李惠萱、乙○○二人申
    請已如前述，自不得以證人不復記憶之證詞遽為有利被告之認定，並有偽造之行
    動電話申請書二紙在卷可資佐證，為其論據。訊據被告則堅決否認有何公訴人所
    指之行使偽造行車執照、侵占遺失物及行使偽造私文書犯行，辯稱：扣案行車執
    照係阿川所交付，其不知該行車執照係偽造，亦從未申請過行動電話，並未拿李
    惠萱、乙○○之證件去申請行動電話等語。
四、經查：
  (一)扣案車牌ＬＷ─六二九○號自用小客車行車執照一枚係偽造之行車執照一節，固
    據證人即該車號汽車所有人己○○與使用人丙○○分別於警訊及本院調查時證述
    甚詳，復有真正之ＬＷ─六二九○號自用小客車行車執照影本一紙在卷可稽。然
    遍查全卷，並無關於被告持上開偽造行車執照供臨檢使用之事證，自難單憑警方
    在被告駕駛之上開贓車內起出該偽造之行車執照，遽認被告有行使偽造行車執照
    供臨檢之事實。
  (二)次查，證人即被害人李惠萱及乙○○固分別於警訊及本院調查時證述其等證件遺
    失或失竊之情形，而經核卷附被害人李惠萱及乙○○之台灣大哥大股份有限公司
    （下稱台灣大哥大公司）行動電話服務申請書及同意書上客戶簽章欄及立同意書
    人欄署名之筆跡，確與其等在警訊或本院調查筆錄上署名之字跡炯異，此有台灣
    大哥大公司九十年七月四日九十資警八一二七九號函附行動電話服務申請書及同
    意書各二件在卷足憑。然參以上開行動電話服務申請書及同意書記載內容，其中
    客戶簽章欄、立同意書人署名欄係分別簽署「李惠萱」及「乙○○」，代理人欄
    均為空白，且據證人即承辦李惠萱上開申請事宜之旭隆通信有限公司負責人游道
    龍到庭結證稱：該申請書上客戶識別卡資料欄、資費計劃欄及專案別欄位由伊代
    填外，餘由客戶填寫，若係代理人來申請，伊都會請代理人在簽章欄留資料，並
    留代理人身分證影本，本件依照所留存之身分證影本，應是本人且係女孩來申請
    等語，足徵上開行動電話服務申請書及同意書應係由假冒李惠萱或乙○○之女子
    前往申請時所偽造，尚無從據以推認係被告所偽造之事實。而證人戊○○於偵查
    中雖陳稱：行動申請書二張係丁○○○的等語，核與被告於偵查中供稱李惠萱及
    乙○○之台灣大哥大公司行動電話服務申請書二紙，係其所拾獲等情，並無何矛
    盾之處，復參諸前述上開行動電話申請書應係由假冒李惠萱或乙○○之女子前往
    申請時所偽造一節，自無從僅以證人戊○○表示上開行動電話申請書係被告所有
    ，即直接推論被告有侵占被害人李惠萱及乙○○遺失或失竊之證件，再持往申請
    行動電話而偽造申請書等情事。至上開行動電話申請書二紙雖在被告所駕駛之贓
    車內扣得，然既無積極證據足資證明被告確有侵占被害人李惠萱及乙○○遺失或
    失竊之證件後持往申請行動電話而偽造申請書之事實，尚難依此遽以侵占遺失物
    罪及行使偽造私文書罪相繩。
  (三)綜上所述，公訴人起訴被告涉犯上開行使偽造行車執照、侵占遺失物及行使偽造
    私文書罪嫌部分，尚未達於通常一般之人均不致有所懷疑，得確信其為真實之程
    度，而有合理性懷疑之存在，本院無從形成有罪之確信。此外，復查無其他積極
    事證足認被告有公訴人所指之上開犯行，揆諸前揭判例意旨及說明，其罪嫌即屬
    未足，自應為無罪之諭知。
據上論斷，應依刑事訴訟法第二百九十九條第一項前段、第三百零一條第一項，刑法
第二條第一項前段、第三百四十九條第二項、第四十七條、第四十一條第一項前段，
罰金罰鍰提高標準條例第一條前段、第二條，判決如主文。
本案經檢察官俞秀端到庭執行職務
中    華    民    國      九十一      年      四      月      三        日
                                      臺灣臺北地方法院刑事第八庭
                                          法  官  張筱琪
右正本證明與原本無異。
如不服本判決，應於判決送達後十日內向本院提出上訴狀(應抄附繕本)。告訴人
或被害人如對於本判決不服者，應具備理由請求檢察官上訴，其上訴期間之計算
係以檢察官收受判決正本之日期為準。
                                          書記官  吳一凡
中    華    民    國      九十一      年      四      月      十        日
中華民國刑法第三百四十九條
收受贓物者，處三年以下有期徒刑、拘役或五百元以下罰金。
搬運、寄藏、故買贓物或為擔保者，處五年以下有期徒刑、拘役或科或併
科一千元以下罰金。
因贓物變得之財物，以贓物論。
